臺灣高等法院刑事判決　　　　　　　　　　　　　　九十一年度上訴字第三六三號
　　上　訴　人
　　即　被　告　丙○○
　　指定辯護人　本院公設辯護人李廣澤
右上訴人因違反懲治盜匪條例案件，不服臺灣桃園地方法院九十年度訴字第一四一
號，中華民國九十年十一月二十日第一審判決（起訴案號：臺灣桃園地方法院檢察署
九十年度偵字第一七九三號）提起上訴，本院判決如左：
        主  文
原判決撤銷。
丙○○連續意圖為自己不法之所有，攜帶凶器，以脅迫至使不能抗拒，而取他人之物
，累犯，處有期徒刑柒年。扣案之菜刀壹把沒收之。
        事  實
一、丙○○曾於民國（下同）八十二年間因煙毒案件，經本院判處有期徒刑三年四月
    確定後，於八十二年九月十五日送監執行，於八十四年一月十九日假釋出獄付保
    護管束，縮刑期滿日期為八十五年九月十一日，復於八十五年假釋期間再因煙毒
    案件，經本院判處有期徒刑三年六月確定後，於八十五年七月十六日送監執行，
    併接續執行前案撤銷假釋之殘刑一年七月二十三日，於八十七年十二月一日假釋
    出獄，甫於九十年二月二十七日縮刑期滿執行完畢。詎仍不知悔改，復基於意圖
    為自己不法所有之概括犯意，先於：(一)九十年六月十八日十八時三十分許，頭戴
    半罩式安全帽，騎乘車號ＩＢＰ─一七九號重型機車前往桃園縣八德市○○路一
    五一號「ＯＫ便利商店」，趁商店內僅店員一人無任何顧客之際，持其所有以報
    紙包裹之水果刀一把進入店內，走近店員甲○○身旁攤開報紙取出預藏之水果刀
    ，喝令甲○○「把錢拿出來」等語，甲○○見狀驚嚇不已，恐遭不測，致不敢抗
    拒，旋走向櫃臺打開收銀機，丙○○並持水果刀緊隨其後步入櫃臺內，自行取出
    現金新台幣（下同）一千八百元，得手後隨即騎車逃逸，並將該水果刀丟棄於桃
    園市○○路某處水池中，所得現金均花用殆盡。(二)復承同一犯意，於同年七月四
    日上午七時二十分許，騎乘上開機車前往桃園縣八德市○○路○段九三五號「Ｏ
    Ｋ便利商店」，趁櫃臺內僅店員一人，持其所有以報紙包裹之菜刀一把侵入店內
    ，走近櫃臺取出預藏之菜刀朝向店員乙○○之腹部，喝令乙○○「把錢拿出來」
    等語，使乙○○畏懼不已，恐遭殺害，致不敢反抗，任由丙○○打開收銀機自內
    取出現金六千元，得手後跑出店外，正欲騎車離去之際，因乙○○大聲呼救，驚
    動店主丁○○，丁○○立即衝出店外攔阻，適逢巡邏員警駕駛警車行經上址，雙
    方乃合力將其逮捕，並當場扣得丙○○所有供作案之菜刀一把。
二、案經桃園縣警察局八德分局報告台灣桃園地方法院檢察署檢察官偵查起訴。
      理  由
一、上訴人即被告之供述及辯解：
    訊據上訴人即被告丙○○坦承於右揭時、地，分持水果刀、菜刀，喝令被害人甲○○、乙○○「把錢拿出來」，並逕自取走收銀機內各一千八百元及六千元之事
    實，惟辯稱：被害人乙○○之證言誇大不實，伊是有拿菜刀，但距被害人乙○○
    有一段距離約有三十公分，當時菜刀有拿出來只是要嚇被害人而已，菜刀的刀口
    向下，沒有指著被害人乙○○的腹部，且無傷人及強盜之意云云。
二、認定犯罪事實所憑之證據及理由：
（一）訊據上訴人即被告丙○○對於在右揭時、地，分持水果刀、菜刀，喝令被害人
      甲○○、乙○○「把錢拿出來」，並逕自取走收銀機內各一千八百元及六千元
      之事實，自白不諱，核與被害人甲○○、乙○○於警訊、偵查及原審審理中指
      訴情節相符，並有監視錄影帶翻拍之相片八張、被害人指認被告及作案工具相
      片六張、贓物領據一紙附卷、作案用之菜刀一把扣案可資佐證，足認被告自白
      與事實相符。又被害人乙○○證陳：伊在櫃臺，被告丙○○走到櫃臺說搶劫，
      把報紙拿開，後來被告丙○○自己把抽屜打開，自己拿抽屜理的錢，被告丙○○刀口有對著伊肚子，大概離幾公分等語，衡諸櫃臺空間狹小，被害人乙○○
      既在櫃臺，被告丙○○走到櫃臺，自己打開抽屜取款，雙方距離當極為貼近，
      而被告丙○○所持菜刀，雖未碰到店員，惟其取出菜刀之目的，無非在於壓制
      被害人，自以刀口對著被害人乙○○，被害人乙○○所證並無誇大不實之處，
      被告所辯伊所持菜刀的刀口向下，沒有指著被害人乙○○的腹部云云，顯係避
      重就輕，委無可採。
（二）被害人甲○○於原審調查時證稱：當天晚上六點左右，伊在書架那邊看書，被
      告趁只剩伊一人就進來，拿報紙包著刀，到伊面前把報紙拿開，把刀子拿給伊
      看，說搶劫，他刀子拿在手上，刀尖朝下，沒有對著伊，後來伊打開抽屜，他
      拿錢就走了，當時伊被嚇到了，不敢反抗等語；被害人乙○○陳稱：當時有客
      人結帳，結完後，伊先生在搬貨，另外還有一位客人在賣場裡面，被告就拿報
      紙包著東西，伊在櫃臺，他走到櫃臺說搶劫，把報紙拿開，後來他自己把抽屜
      打開，自己拿抽屜理的錢，他刀口有對著伊肚子，大概離幾公分，當時沒有想
      到反抗，很害怕，櫃臺很小，被告靠很近等語；被告則供稱：伊第二次拿菜刀
      ，在櫃臺口拿刀出來，小姐看到嚇到，就躲到櫃臺裡面，刀子沒有碰到店員，
      最近時距離有三十公分左右等語，以及就卷附監視錄影帶翻拍相片所示被告第
      一次行搶過程等節以觀，被告或趁店內僅有店員一人或趁顧客稀少之際分持客
      觀上具有殺傷力之水果刀及菜刀入內行搶，第一次持水果刀亦步亦趨緊隨甲○○身後進入櫃臺自收銀機內拿取財物，第二次則係持菜刀至櫃臺以刀口朝向乙○○腹部喝令其交出錢財，以被害人均係年輕女性，身材、體能均不若被告高
      大強健，並於封閉無援空間內遭被告持刀貼近脅迫，依一般人在同一條件同一
      情況下，被告上開行為已足壓抑被害人之意思自由，而被害人見被告持刀相脅
      ，均驚懼不已，恐遭不測而未敢反抗，並將錢財交付被告或任由被告取去，亦
  據彼等陳明在卷，足見其等交付財物與否已無自由斟酌之餘地，顯已達不能抗
      拒之程度，合於強盜罪之構成要件（最高法院三十年上字第三○二三號、六六
      八號判例、八十八年台上字第二一三二號判決參照），至被告是否有傷人之意
      ，要非所問，被告及辯護人均以當時菜刀有拿出來只是要嚇被害人而已，無傷
      人及強盜之意云云置辯，核屬卸詞，殊無可取。
（三）縱上所述，本件事證明確，被告犯行堪以認定。
三、論罪：
（一）懲治盜匪條例之適用問題：
      懲治盜匪條例於九十一年一月三十日公告廢止，刑法第三百二十八條、第三百
      三十條等條文亦於同日修正公佈，則於修正後新刑法施行後，懲治盜匪條例廢
      止，比較刑之輕重時，不以新刑法與舊刑法比較，應適用新刑法與懲治盜匪條
      例比較定之，有最高法院刑事庭庭長會議決議足資參照。本件被告丙○○行為
      後，懲治盜匪條例公告廢止刑法第三百二十八條、第三百三十條等條文亦於同
      日修正公佈，比較新刑法與懲治盜匪條例，以新刑法較有利於被告，自應適用
      新刑法之規定。
（二）核被告所為係犯修正後刑法第三百三十條第一項意圖為自己不法之所有，攜帶
      凶器，以脅迫至使不能抗拒，而取他人之物之罪。
（三）又被告雖供稱：伊搶超商是臨時起意，菜刀原本是要找人算帳用，水果刀是原
      來就放在車上云云，惟查其先後二次強盜行為，時間緊接、行搶對象及手法類
      同、觸犯構成要件相同之罪，且由其分持置於機車置物籃內之水果刀及菜刀並
      將之藏放於報紙內進入超商行搶一節，足認其早有攜帶刀械行搶超商之預謀，
      否則豈有隨身攜帶刀械之理，是其謂係臨時起意云云，要無可採，以上足認被
      告係基於概括犯意反覆為之，為連續犯，應依刑法第五十六條之規定以一罪論
      ，並依法加重其刑，公訴意旨認被告二次強盜行為均係臨時起意，應予分論併
      罰，應有誤會。
四、撤銷改判之理由：
    原審予以論罪科刑，固非無見。惟：本件被告行為後，懲治盜匪條例公告廢止，
    刑法第三百二十八條、第三百三十條等條文亦於同日修正公佈，比較新刑法與懲
    治盜匪條例，以新刑法較有利於被告，自應適用新修正刑法第三百三十條第一項
    規定論處，原審未及比較適用，尚有未洽。被告上訴意旨，仍執陳詞，指摘原判
    決不當，雖無理由，惟原判決既有可議，自應撤銷改判。
五、科刑及其審酌事項：
（一）查被告前於八十二年間因煙毒案件，經原審判處有期徒刑三年四月確定後，於
      八十二年九月十五日送監執行，於八十四年一月十九日假釋出獄付保護管束，
      縮刑期滿日期為八十五年九月十一日，復於八十五年假釋期間再因煙毒案件，
      經本院判處有期徒刑三年六月確定後，於八十五年七月十六日送監執行，併接
      續執行前案殘刑，於八十七年十二月一日假釋出獄，甫於九十年二月二十七日
      縮刑期滿執行完畢，五年內再犯本件法定本刑為有期徒刑以上之罪，為累犯，
      應依法遞加重其刑。
（二）爰審酌被告年輕力壯，不知勤勉上進，循合法途徑獲取財物，竟趁店員單獨一
      人於櫃臺值班之際，持刀行搶，危及被害人人身安全及社會治安甚鉅，及其素
      行、犯罪所得、犯後坦承犯行、態度尚佳等一切情狀，量處如主文第二項所示
      之刑。
六、沒收：
（一）扣案菜刀一把係被告所有供犯罪所用之物，業據被告供明在卷，應依刑法第三
      十八條第一項第二款之規定沒收。
（二）另扣案水果刀一把，非被告持以行搶之工具，被告作案所用之水果刀已丟棄於
      水池中，此均據被告供述在卷，雖不能證明業已滅失，惟為免日後執行之困難
      ，爰均不另為沒收之諭知。
七、法律適用：
據上論斷，應依刑事訴訟法第三百六十九條第一項前段、第三百六十四條、第二百九
十九條第一項前段，刑法第二條第一項前段、修正後刑法第三百三十條第一項、刑法
第五十六條、第四十七條、第三十八條第一項第二款，判決如主文。
本案經檢察官林炳雄到庭執行職務。
中    華    民    國      九十一  年        三      月      二十九      日
                              臺灣高等法院刑事第二十二庭
                                  審判長法  官  許  正  順
                                        法  官  林  明  俊
                                        法  官  邱  同  印
右正本證明與原本無異。
如不服本判決應於收受送達後十日內向本院提出上訴書狀，其未敘述上訴之理由者並
得於提起上訴後十日內向本院補提理由書（均須按他造當事人之人數附繕本）。
                                        書記官  莊  昭  樹
中    華    民    國      九十一  年       四       月        一        日
附錄：本判決論罪科刑法條全文
刑法第三百三十條【新910130】第一項
犯強盜罪而有第三百二十一條第一項各款情形之一者，處七年以上上有期徒刑。
